【裁判字號】    99,抗,233
【裁判日期】    990325
【裁判案由】    撤銷假扣押
【裁判全文】
臺灣高等法院民事裁定                   99年度抗字第233號
抗  告  人  丙○○
            甲○○
相  對  人  乙○○
上列當事人間因撤銷假扣押事件，對於中華民國99年1月7日臺灣
板橋地方法院98年度全聲字第256號所為裁定提起抗告，本院裁
定如下：
    主  文
原裁定廢棄。
相對人在原法院之聲請駁回。
聲請及抗告程序費用均由相對人負擔。
    理  由
一、按本案尚未繫屬者，命假扣押之法院應依債務人聲請，命債
    權人於一定期間內起訴；債權人不於前項期間內起訴者，債
    務人得聲請命假扣押之法院撤銷假扣押裁定，民事訴訟法第
    529條第1項、第4項分別定有明文，是依該規定文義，倘債
    權人已遵期起訴，法院即不應准許債務人所為撤銷假扣押之
    聲請。次按法院依民事訴訟法第529條規定所定之期間，係
    裁定期間，非不變期間，故債權人雖未於裁定所定期間內起
    訴，而於命假扣押之法院為撤銷假扣押之裁定前起訴者，法
    院即不得為撤銷假扣押之裁定（最高法院65年台抗字第392
    號判例可資參照）。
二、原裁定意旨略以：相對人曾於民國(下同)98年6月16日以台
    灣板橋地方法院(下簡稱原法院)98年度聲字第203號裁定，
    命抗告人應於裁定送達後7日內向管轄法院起訴。該裁定並
    已於98年7月24日送達債權人，然抗告人始終未向原法院對
    相對人起訴請求返還系爭租金收益。從而，相對人依聲請撤
    銷假扣押，即屬有據，應予准許。
三、抗告意旨略以：
  (一)抗告人確於法定期間內起訴，並委任游文華律師為訴訟代理
    人，惟抗告人於98年10月1日解除對游文華律師之委任時，
    游文華律師竟未告知抗告人及未經抗告人同意即逕行撤回前
    於98年7月23日提起之移轉所有權登記及交付存款訴訟，是
    抗告人於撤回起訴係由無代理權人提起，不生撤回效力。
  (二)事後，游文華律師承認係其作業疏失撤回該訴訟，並於98年
    10月6日具狀聲明其係錯誤之撤回意思表示，然恐該錯誤撤
    回聲明無法補救其錯誤之撤回意思表示，事後乃以抗告人之
    名義於98年10月6日再另行送狀聲明起訴。
  (三)抗告人既於法定期間內起訴，並已補繳裁判費，假扣押之本
    案訴訟應已發生訴訟繫屬之效力。雖經無訴訟代理權人撤回
    起訴，惟其已解除委任而無代理權，應不生撤回之效力。且
    本案訴訟因再行起訴，現已繫屬於原法院，分別為98訴字第
    2615號清償債務事件及98重訴字第528號土地所有權移轉登
    記事件，且已進行至言詞辯論程序。
  (四)縱認前揭游文華律師撒回錯誤之意思表示不生效力，惟本件
    早於98年10月6日即繫屬於98重訴字第528號案審理中，則本
    件撤銷假扣押事件之裁定，應屬無理由，原法院如撤銷假扣
    押將會對債權人造成無法回復之損害。對此請求廢棄原裁定
    等語。
四、經查，本件相對人於98年6月15日向原法院聲請抗告人限期
    起訴，經原法院於98年7月3日以該院98年度聲字第203號裁
    定命抗告人於7日內向原管轄法院起訴在案，抗告人於收受
    裁定後，雖於98年7月27日分別提起交付存款及土地所有權
    移轉登記之訴訟，然於同年10月2日及7日分別撤回起訴等情
    ，有上開裁定及撤回起訴狀在卷可憑。惟抗告人在原法院99
    年1月7日裁定撤銷對於相對人之假扣押前，即先於98年10月
    7日再向原法院提起民事本案訴訟，該本案訴訟刻由原法院
    以98年度重訴字第528號及98年度訴字第2615號審理中等情
    ，亦據抗告人提出起訴狀影本為憑(見本院卷第18至21頁)，
    並經本院核閱原法院98年度重訴第528號、98年度訴字第261
    5號卷宗影本查核屬實（見外放卷宗影本）。抗告人既已在
    原法院撤銷假扣押前提起本案訴訟，揆諸首揭規定及說明，
    即不得撤銷假扣押裁定，原法院遽予撤銷假扣押裁定，即有
    未合。抗告意旨指摘原裁定不當，求予廢棄，為有理由，應
    由本院將原裁定廢棄，並自為裁定如主文第2項所示。
五、據上論結，本件抗告為有理由，依民事訴訟法第492條、第9
    5條、第78條，裁定如主文。
中    華    民    國    99    年    3     月    25    日
                  民事第五庭
                        審判長法  官  李錦美
                              法  官  陳博享
                              法  官  黃雯惠
正本係照原本作成。
本裁定除以適用法規顯有錯誤為理由外，不得再抗告。如提起再
抗告，應於收受後10日內委任律師為代理人向本院提出再抗告狀
。並繳納再抗告費新台幣1000元。
中    華    民    國    99    年    3     月    25    日
                              書記官  秦慧榮

司法院資訊處製作；財團法人民間司法改革基金會備份。
